臺灣臺中地方法院刑事判決　　　　　　　100年度訴字第378號
公　訴　人　臺灣臺中地方法院檢察署檢察官
被　　　告　余健稜
上列被告因毒品危害防制條例案件，經檢察官提起公訴（99年度
毒偵字第3088號），被告於準備程序就被訴事實為有罪之陳述，
經告以簡式審判程序之旨，並聽取當事人意見後，合議庭裁定由
受命法官獨任進行簡式審判程序，本院判決如下：
    主    文
余健稜施用第一級毒品，累犯，處有期徒刑捌月。扣案含有第一
級毒品海洛因之注射針筒支，均沒收銷毀之。
    犯罪事實
一、余健稜前於民國（下同）91年間因搶奪案經台灣高等法院台
    中分院以90年上訴字第1688號判決判處搶奪2年2月、毒品8
    月定執行刑2年6月確定，自90年12月28日入監執行，92年
    1月31日因縮短刑期假釋出監，93年1月5日縮刑期滿；又於
    95年間因施用第一級毒品案件，經本院以95年度毒聲字第
    1291號裁定送觀察勒戒後，認無繼續施用毒品之傾向，於95
    年12月15日釋放出所，嗣經臺灣臺中地方法院檢察署檢察官
    以95年度毒偵字第5106號為不起訴處分；復因施用第一級毒
    品案件，分別經本院97年度訴字第1965號及97年度訴字第
    2516 號判決，各判處有期徒刑7月及8月確定，嗣經本院以
    97年度聲字第4171號裁定定應執行刑為有期徒刑1年1月，自
    97 年9月23日入監執行，於98年9月30日縮刑期滿執行完畢
    。詎仍不知悔改，於觀察勒戒執行完畢後5年內，復基於施
    用第一級毒品海洛因之犯意，於99年6月8日某時，在其位於
    臺中縣清水鎮（現改制為臺中市清水區○○○里○○路331
    號住處內，以將少許海洛因裝入針筒內加水稀釋後注射手臂
    血管之方式，施用海洛因1次。嗣於99年6月10日12時40分許
    ，經警持本院核發之搜索票前往其上開住處搜索，當場扣得
    其使用過之注射針筒3支，並採集其尿液送驗，結果呈嗎啡
    及可待因陽性反應，因而查悉上情。
二、案經臺中縣警察局（現改制為臺中市政府警察局）清水分局
    報告臺灣臺中地方法院檢察署檢察官偵查起訴。
    理    由
一、查本件被告所犯，非死刑、無期徒刑、最輕本刑為3年以上
    有期徒刑之罪，或高等法院管轄第一審之案件，被告於準備
    程序中，就前揭被訴事實為有罪之陳述，經受命法官告以簡
    式審判程序之旨，並聽取被告與公訴人之意見後，本院認無
    不得或不宜改依簡式審判程序進行之處，爰依刑事訴訟法第
    273條之1第1項、第284條之1，經合議庭評議後，裁定本件
    由受命法官獨任進行簡式審判程序，是本件之證據調查，依
    刑事訴訟法第273條之2規定，不受同法第159條第1項、第
    161條之2、第161條之3、第163條之1及第164條至170條規定
    之限制，合先敘明。
二、上開犯罪事實，業據被告余健稜於本院準備程序及審判期日
    均坦白認罪（見本院卷第15頁背面、第19、20頁)，且被告
    前揭採尿送驗結果，均呈海洛因經人體代謝後之可待因、嗎
    啡陽性反應，有勘察採證同意書、臺中縣警察局清水分局委
    託鑑驗尿液代號與真實姓名對照表、詮昕科技股份有限公司
    99年6月25日出具原始編號D00000000濫用藥物尿液檢驗報告
    在卷可證（見中縣清警偵字第0990032008號警卷第18至20頁
    ）。又依文獻記載，施用海洛因後24小時內經由尿液排出之
    量可達使用劑量之80%，該種毒品於尿液中排出之最長時限
    ，受施用劑量、施用方式、個人體質及代謝情況等因素影響
    ，因個案而異，一般可檢出之最長時間為海洛因服用後2至4
    天；而施用甲基安非他命後24小時內，約有施用劑量之70%
    由尿中排出，該毒品於尿液中排出之最長時限，受施用劑量
    、施用方式、個人體質及代謝情況等因素影響，因個案而異
    ，一般可檢出之最長時間為甲基安非他命1至5天等情，業經
    行政院衛生署管制藥品管理局90年5月4日管檢字第93902號
    函釋明確；復有職務報告、臺灣臺中地方法院99年聲搜字
    1981號搜索票影本、臺中縣警察局清水分局搜索扣押筆錄、
    扣押物品目錄表各1份及查獲現場暨扣案物照片6張在卷可憑
    （見中縣清警偵字第0990032008號警卷第7至12頁、第14至
    17頁），並有被告使用過之注射針筒3支扣案可佐，堪認被
    告上開自白確與事實相符，足以採信。本件事證明確，被告
    犯行洵堪認定。
三、按施用第一、二級毒品為犯罪行為，毒品危害防制條例第10
    條定有處罰明文。故施用第一、二級毒品者，依前揭規定本
    應科以刑罰。惟基於刑事政策，對合於一定條件之施用者，
    則依同條例第20條、第23條之規定，施以觀察、勒戒及強制
    戒治之保安處分。又毒品危害防制條例於92年7月9日修正公
    布，自93年1月9日施行，其中第20條、第23條將施用毒品之
    刑事處遇程序，區分為「初犯」及「5年內再犯」、「5年後
    再犯」。依其立法理由之說明：「初犯」，經觀察、勒戒或
    強制戒治後，應為不起訴處分或不付審理之裁定；經觀察、
    勒戒或強制戒治執行完畢釋放後，「5年內再犯」者，因其
    再犯率甚高，原實施之觀察、勒戒及強制戒治既已無法收其
    實效，爰依法追訴或裁定交付審理。至於經觀察、勒戒或強
    制戒治執行完畢釋放後，「5年後再犯」者，前所實施之觀
    察、勒戒或強制戒治已足以遮斷其施用毒品之毒癮，為期自
    新及協助其斷除毒癮，仍適用「初犯」規定，先經觀察、勒
    戒或強制戒治之程序。從而依修正後之規定，僅限於「初犯
    」及「5年後再犯」2種情形，始應先經觀察、勒戒或強制戒
    治程序。倘被告於5年內已再犯，經依法追訴處罰，縱其第3
    次（或第3次以上）再度施用毒品之時間，在初犯經觀察、
    勒戒或強制戒治執行完畢釋放5年以後，已不合於「5年後再
    犯」之規定，且因已於「5年內再犯」，顯見其再犯率甚高
    ，原實施觀察、勒戒或強制戒治，已無法收其實效，即應依
    該條例第10條處罰（最高法院97年度第5次刑事庭會議決議
    意旨可資參照）。查本件被告於95年間因施用第一級毒品案
    件，經本院以95年度毒聲字第1291號裁定送觀察勒戒後，認
    無繼續施用毒品之傾向，於95年12月15日釋放出所，嗣經臺
    灣臺中地方法院檢察署檢察宮以95年度毒偵字第5106號為不
    起訴處分。復因施用第一級毒品案件，分別經本院97年度訴
    字第1965號及97年度訴字第2516號判決，各判處有期徒刑7
    月及8月確定，嗣經本院以97年度聲字第4171號裁定定應執
    行刑為有期徒刑1年1月，於98年9月30日縮刑期滿執行完畢
    ，有臺灣高等法院被告前案紀錄表附卷可參，被告既曾於前
    揭觀察、勒戒執行完畢釋放後5年內，再犯上開施用毒品案
    件而經依法追訴處罰，則本案復於上揭犯罪事實欄所載時地
    施用第一級毒品之犯行，即非屬毒品危害防制條例第20條第
    3項所定「5年後再犯」之情形，揆諸前開決議意旨及說明，
    自應逕行追訴處罰。從而，本件事證已臻明確，被告犯行洵
    堪認定，應予依法論科。
四、查海洛因係毒品危害防制條例第2第2項第1款所定之第一級
    毒品，不得非法持有、施用。核被告所為，係犯毒品危害防
    制條例第10條第1項之施用第一級毒品罪。被告施用毒品前
    之持有第一級毒品之行為，本應論以持有第一級毒品罪，惟
    持有後進而施用，其持有之低度行為應各為施用之高度行為
    所吸收，不另論以持有罪責。被告前因施用第一級毒品案件
    ，經本院97年度訴字第1965號及97年度訴字第25 16號判決
    ，各判處有期徒刑7月及8月確定，嗣經本院以97年度聲字第
    41 71號裁定定應執行刑為有期徒刑1年1月，於98年9月30日
    縮刑期滿執行完畢，有臺灣高等法院被告前案紀錄表在卷可
    參，其於徒刑執行完畢5年以內，故意再犯本件有期徒刑以
    上之罪，為累犯，應依刑法第47條第1項之規定加重其刑。
    爰審酌被告有多次施用毒品犯罪前科之品行（參卷附臺灣高
    等法院被告前案紀錄表）、國中畢業之智識程度、經濟勉強
    維持之生活狀況(見警卷被告警詢筆錄受詢問人資料），其
    因施用毒品，經觀察、勒戒、強制戒治執行完畢後，仍不思
    戒惕，且無視於毒品對於自身健康之戕害及國家對於杜絕毒
    品犯罪之禁令，再次施用毒品，未見戒除惡習之決心，惡性
    非輕，然念及被告犯後能坦承犯行，態度良好，其施用毒品
    並無危害他人，犯罪手段尚屬平和，暨施用毒品者均有相當
    程度之成癮性及心理依賴，其犯罪心態與一般刑事犯罪之本
    質並不相同，應側重適當之醫學治療及心理矯治為宜等一切
    情狀，量處如主文所示之刑，以示懲儆。扣案已使用過之注
    射筒3支，其上殘有微量之第一級毒品海洛因，已難以與針
    筒完全析離，均應視同毒品，併依毒品危害防制條例第18條
    第1項前段規定，均予宣告沒收銷燬。
五、據上論斷，應依刑事訴訟法第273條之1第1項、第299條第1
    項前段，毒品危害防制條例第10條第1項、第18條第1項前段
    ，刑法第11條、第47條第1項，判決如主文。
本案經檢察官戚瑛瑛到庭執行職務。
中    華    民    國   100    年    3     月    1     日
                  刑事第一庭   法  官   廖穗蓁
以上正本證明與原本無異。
如不服本判決應於收受送達後10日內向本院提出上訴書狀，並應
敘述具體理由；其未敘述上訴理由者，應於上訴期間屆滿後20日
內向本院補提理由書（均須按他造當事人之人數附繕本）「切勿
逕送上級法院」。
                               書記官   司立文
中    華    民    國   100    年    3     月    1     日
附錄本案論罪科刑法條
毒品危害防制條例第10條第1項：
施用第一級毒品者，處六月以上五年以下有期徒刑。